【裁判字號】    88,訴,145
【裁判日期】    890524
【裁判案由】    損害賠償
【裁判全文】
臺灣高等法院高雄分院民事判決  八十八年度訴字第一四五號
      原      告  乙○○
      訴訟代理人  楊昌禧律師
                  黃建雄律師
                  唐小菁律師
      被      告  甲○○      .
右當事人間損害賠償事件，經本院刑事庭移送，本院判決如左：
      主      文
原告之訴及假執行之聲請均駁回。
訴訟費用由原告負擔。
      事      實
甲、原告方面：
  一、聲明：求為判決：
    (一)被告應給付原告新台幣（以下同）二百萬元，即自本訴狀繕本送達之翌日起至
      清償日止按年息百分之五計算之利息。
    (二)訴訟費用由被告負擔。
    (三)原告願供擔保，請准予宣告假執行。
  二、陳述：
    (一)被告予原告同為屏東縣第十四屆縣議員候選人，被告於民國八十七年一月十六
      日、一月十八日及一月十九日依序於屏東縣萬丹鄉果菜市場、新園鄉仙隆宮廣
      場、東港鎮東港國中操場所舉辦之公辦政見發表會中，意圖使原告不獲當選及
      基於公然侮辱之犯意，公開以台語稱「你（甲○○）那真九怪，有人（乙○○
      ）已一千五百萬元要把你搓起來（退選），你是安怎不要，伊講那個人講，一
      千五百萬元要把你搓起來，你不要起來，要用三千萬元要把你槓乎死（做掉）
     ．．．．當了五屆縣議員，什麼也不懂，什麼也不會，很老的老歐巴桑，老牛拖
      車拖不動，死豬站板（站著位置不做事）」等不實及侮辱性之言語，致生損害
      於原告業經檢察官提起公訴，屏東地方法院依法予以科刑，業經台灣高等法院
      高雄分院審理中，而有起訴書、刑事判決為證。
    (二)按依法侵害他人之名譽者，被害人雖非財產上之損害，亦得請求賠償相當之金
      額，其名譽被侵害者並得請求為回復名譽之適當處分，民法第一百九十五條第
      一項定有明文，原告自六十七年三月一日起擔任屏東縣議員至今，為社會、民
      眾服務，被告不實之言論侮辱原告，已造成原告名譽上之極大損害，據此，爰
      請求被告賠償精神上之損害二百萬元。
乙、被告方面：
  一、聲明：求為判決：
    (一)原告之訴及假執行聲請均予駁回。
    (二)訴訟費用由原告負擔。
    (三)如受不利判決准予預供擔保免為假執行。
  二、陳述：
    (一)刑事判決所為之事實上認定，並不拘束民事法院，最高法院四十一台上第一三
      七０號判例著有明文，原告所主張之情形皆與事實不符，今該案件刑事部份已
      上訴三審，此有上訴狀可稽，且揆諸前揭判例意旨，查被告於該公辦政見會上
      所演講之內容，被告並未指名道姓，亦無侮辱原告之意，且內容中二千萬元部
      分，被告亦係聽他人所言，並無使原告不當選之意圖，有該政見會錄影帶譯文
      可稽，應認該刑事部分判決並無拘束本事件民事部分之效力。
    (二)按公職人員罷免法第九十二條之規定，及憲法保障人民言論自由之意旨公職人
      員候選人本應受教嚴厲之批評，且原告係曾擔任五屆之縣議員並為候選人，，
      其品德超守均與公益有關，而為可受公評之事，況原告得票數為六四八一票，
      被告得票數為二０二六票，原告並未受任何損害，其侵權行為損害賠償之主張
      並無理由，原告仍應就其名譽受損及受有如何痛苦之損害舉證。
    (三)若法院認被告所辯均無可採，則懇請斟酌原告擔任民意代表多年，其受一般民
      眾及其他候選人之批評，本較常人為多所受痛苦應非重大，並其經濟狀況富裕
      ，而被告迄今名下並無財產，經濟力實無法負擔原告主張之賠償額等事實，減
      少被告應負之賠償金額。
      理      由
一、按因犯罪而受損害之人，始得於刑事訴訟程序附帶提起民事訴訟，否則即不得提
    起，此觀刑事訴訟法第四百八十七條第一項之規定自明。又於刑事訴訟程序附帶
    提起之民事訴訟，如不合於該條所定之要件者，由刑事庭依刑事訴訟法第五百零
    四條第一項將其移送於民事庭後，亦不得將關於獨立民事訴訟之法規溯及於附帶
    提起民事訴訟之時而予適用，仍應認其起訴為不合法，最高法院五十二年台上字
    第三０五五號著有判例。
二、本件被告因犯公職人員選舉罷免法第九十二條之罪，經原告提起附帶提起民事訴
    訟，請求判決命被告賠償損害，經刑事庭依刑事訴訟法第五百零四條第一項規定
    ，將其附帶之民事訴訟以裁定移送於民事庭。
三、查本件被告所犯公職人員選舉罷免法之行為，所侵害者係國家社會法益；至於被
    告被訴公然侮辱罪嫌部分，尚屬不罰（因與所犯公職人員選舉罷免法第九十二條
    之罪部分有想像競合犯之關係，為裁判上一罪，不另為無罪之諭知），有本院八
    十八年度上更(一)字第三四七號刑事判決一件附卷可稽，原告顯非因本件犯罪而受
    損害之人，依照首開說明，其訴顯難認為合法，應連同其假執行之聲請一併駁回
    。
四、據上論結：本件原告之訴為不合法，依民事訴訟法第四百六十三條、第二百四十
    九條第一項第六款、第七十八條，判決如主文。
中      華      民      國    八十九    年      五      月    二十四    日
                                      臺灣高等法院高雄分院民事第三庭
~B1審判長法官  王憲義
~B2法      官  張明振
~B3法      官  賴玉山
右為正本係照原本作成。
原告如對本判決上訴，須於判決送達後二十日內向本院提出上訴狀，其未表明上訴理
由者，應於上訴後二十日內向本院提出上訴理由書。
中      華      民      國    八十九    年      五      月    二十五    日
~B法院書記官  邱麗莉
                                                                        Ｂ


司法院資訊處製作；財團法人民間司法改革基金會備份。
